【裁判字號】    98,簡上,268
【裁判日期】    980527
【裁判案由】    詐欺
【裁判全文】
臺灣高雄地方法院刑事判決             98年度簡上字第268號
上  訴  人
即  被  告  乙○○
上列上訴人因詐欺案件，不服本院高雄簡易庭97年度審簡字第68
73號中華民國98年2 月13日第一審判決（聲請簡易判決處刑案號
：97年度偵字第29505 號），提起上訴，本院管轄之第二審合議
庭判決如下：
    主  文
原判決撤銷。
乙○○幫助犯詐欺取財罪，處拘役伍拾日，如易科罰金，以新臺
幣壹仟元折算壹日。緩刑貳年。
    事  實
一、乙○○明知其所申請之國泰世華銀行前鎮分行（下稱國泰世
    華銀行）帳號：000000000000號帳戶係其個人所有，本應將
    之妥善保管且不得隨意交付他人，亦明知詐欺集團之不法份
    子經常利用他人存款帳戶轉帳之方式，獲取不法利益並逃避
    執法人員之追查，且依其社會經驗，應有相當之智識程度可
    預見隨意將其所有之銀行帳戶、提款卡、密碼等物交付與不
    相識之人後，有被犯罪集團利用作為詐財轉帳匯款等犯罪工
    具之虞，竟仍基於容任其所提供之帳戶可能被他人實施詐欺
    取財犯罪使用之不確定故意，於民國97年7 月2 日某時許，
    在高雄火車站前將上開帳戶之存摺影本、提款卡及提款密碼
    交予某不詳詐欺集團成員。嗣該詐欺集團成員取得前揭銀行
    帳戶存摺影本、提款卡及密碼等物後，即分別意圖為自己不
    法之所有，於同年月5 日，先後打電話予己○○、戊○○、
    丁妙華、丙○○等人，均佯以其等網路購物付款作業有疏失
    云云，分別要求己○○、戊○○、丁妙華及丙○○至自動提
    款機依指示操作，致己○○、戊○○、丁妙華及丙○○均陷
    於錯誤，而分別於當日13時46分許、14時7 分許、14時10分
    許、14時41分50秒許，各匯款新臺幣（下同）7,070 元、4,
    124 元、6,123 元及2,123 元至乙○○所有前開國泰世華銀
    行帳戶內，並旋即遭提領一空。嗣經己○○、戊○○、丁妙
    華及丙○○事後查覺有異，分別經報警處理而循線查悉上情
    。
二、案經己○○訴由高雄市政府警察局前鎮分局報告臺灣高雄地
    方法院檢察署檢察官偵查後聲請簡易判決處刑。
    理  由
一、按本件被告乙○○所犯係死刑、無期徒刑、最輕本刑為3 年
    以上有期徒刑以外之罪，其於審判程序就上揭被訴事實為有
    罪之陳述，經本院告知簡式審判程序之旨，並聽取其與公訴
    人之意見後，認無不得或不宜改依簡式審判程序進行之處，
    爰依刑事訴訟法第273 條之1 第1 項，裁定改依簡式審判程
    序進行，合先敘明。
二、上揭事實，業據被告於本院審理中坦承不諱，核與證人即告
    訴人己○○、證人即被害人戊○○、甲○○、丙○○於警詢
    中證述遭詐欺集團成員詐騙而匯款至被告上開帳戶等情相符
    ，復有被告之國泰世華銀行帳號：000000000000號帳戶開戶
    基本資料、歷史交易明細表、己○○、戊○○、甲○○、丙○○報案三聯單各1 紙、合作金庫銀行自動櫃員機交易明細
    表、財團法人農漁會南區資訊中心自動付款機存戶交易明細
    表、郵政自動櫃員機交易明細表、中華郵政公司自動櫃員機
    儲戶交易明細表等件附卷可稽，足認被告自白核與事實相符
    ，堪予採為本件論罪科刑之依據。本件事證明確，被告幫助
    詐欺取財犯行，堪予認定，應依法論科。
三、按刑法上之幫助犯，係對於犯罪與正犯有共同之認識，而以
    幫助之意思，對於正犯資以助力，而未參與實施犯罪之行為
    者而言，最高法院著有75年度臺上字第1509號、84年度臺上
    字第5998號及88年度臺上字第1270號判決意旨可供參照。是
    以，如未參與實施犯罪構成要件之行為，且係出於幫助之意
    思提供助力，即屬幫助犯，而非共同正犯。本件被告提供其
    申辦之上開帳戶之存摺影本、提款卡及提款密碼予詐欺集團
    使用，作為實施詐欺取財之犯罪工具，其單純提供帳戶供人
    使用之行為，並不等同於向被害人施加詐術之行為，且亦無
    證據證明被告有參與詐欺取財犯行之構成要件行為，是被告
    提供帳戶供人使用之行為，係對於該詐欺集團遂行詐欺取財
    犯行，資以助力。是核被告所為，係犯刑法第30條第1 項、
    刑法第339 條第1 項之幫助詐欺取財罪。又被告係以一提供
    帳戶之幫助詐欺取財行為，使詐欺集團成員得以分別詐欺己○○、戊○○、甲○○、丙○○等4 人得逞，乃一行為侵害
    數人之財產法益，應依刑法第55條規定從一重處斷。再被告
    係幫助他人犯罪，爰依刑法第30條第2 項規定，按正犯之刑
    減輕其刑。
四、原審對被告論罪科刑，固非無據，惟被告以一提供帳戶之幫
    助詐欺取財行為，使詐欺集團成員得以分別詐欺己○○、戊○○、甲○○、丙○○等4 人得逞，乃一行為侵害數人之財
    產法益，為想像競合犯，原審認不構成想像競合犯，容有誤
    會。故原審判決既有上開可議之處，自應由本院予以撤銷改
    判。爰審酌被告明知現今詐騙案件盛行，竟任意將自己所有
    之銀行帳戶之存摺影本、提款卡及密碼提供予詐欺集團成員
    騙取財物之用，並致使偵查機關追訴犯罪困難，被害人遭騙
    受有損害，間接助長詐騙犯罪歪風，惟念及被告於本院審理
    中坦承犯行，態度尚可，且亦表明欲與被害人和解，並在審
    判期日帶足現金欲當庭賠付各被害人遭騙損失之金額，惟因
    其中戊○○、甲○○、丙○○等3 名被害人經本院依法送達
    庭期傳票後均未到庭；另告訴人己○○因無法按址送達傳票
    而另經本院書記官以電話聯絡告訴人之父，其父表示會轉告
    告訴人庭期及被告欲行和解之事，然告訴人同未於審判期日
    到庭，致未能成立和解等情，有本院送達證書4 紙及公務電
    話紀錄2 紙在卷可考（本院卷第52-57 頁），另被告前無任
    何犯罪科刑紀錄，有臺灣高等法院被告前案紀錄表1 紙在卷
    可參，素行良好，及其犯罪動機、智識程度等一切情狀，量
    處如主文所示之刑，並考量被告犯罪情節，及其係正義高中
    畢業，現已失業年餘，失業前係擔任送貨員工作，每月薪水
    約2 萬多元，且有2 個小孩均尚在就學中等情（本院卷第67
    、68頁），併諭知如主文所示之易科罰金折算標準。
五、末查，被告未曾因故意犯罪受有期徒刑以上刑之宣告，素行
    良好，已如前述，其因失業甚久而急欲找尋工作維持家計，
    而一時失慮致為本件犯行，且提起上訴後，於本院審理時坦
    承犯行，復積極欲與本件詐欺被害人和解以賠償其等損害，
    惟因被告無法自行聯繫且上開被害人經本院傳喚不到致未能
    達成和解，亦如前述，足認被告深有悔意，經此偵、審及判
    罪科刑之宣告教訓，應知所警惕，信無再犯之虞，是本院認
    被告所受之宣告刑，以暫不執行為當，爰併予宣告緩刑2 年
    ，以啟自新。
六、據上論斷，應依刑事訴訟法第455 條之1 第1 項、第3 項、
    第369 條第1 項前段、第364 條、第273 條之1 、第299 條
    第1 項前段，刑法第339 條第1 項、第30條第1 項前段、第
    2 項、第55條、第41條第1 項前段、第74條第1 項第1 款，
    刑法施行法第1 條之1 第1 項、第2 項前段，判決如主文。
本案經檢察官丁○○到庭執行職務。
中    華    民    國    98    年    5     月    27    日
                  刑事第八庭  審判長法  官  洪能超
                                    法  官  陳思帆
                                    法  官  蔣志宗
以上正本證明與原本無異。
本件不得上訴。
中    華    民    國    98    年    5     月    27    日
                                    書記官  李崑良
附錄本案論罪科刑法條全文：
中華民國刑法第339條
意圖為自己或第三人不法之所有，以詐術使人將本人或第三人之
物交付者，處5 年以下有期徒刑、拘役或科或併科1,000 元以下
罰金。
以前項方法得財產上不法之利益或使第三人得之者，亦同。
前二項之未遂犯罰之。


司法院資訊處製作；財團法人民間司法改革基金會備份。
